【裁判字號】    97,簡上,16
【裁判日期】    970827
【裁判案由】    詐欺
【裁判全文】
福建金門地方法院刑事判決              97年度簡上字第16號
上  訴  人  福建金門地方法院檢察署檢察官
被      告  乙○○
                    20號
上列上訴人因詐欺案件，不服本院簡易庭中華民國97年6月5日97
年度城簡字第56號第一審簡易判決（聲請簡易判決處刑案號：福
建金門地方法院檢察署97年度偵字第30、46號），提起上訴，本
院管轄之第二審合議庭判決如下：
    主  文
上訴駁回。
    事  實
一、乙○○可預見一般藉由使用他人金融帳戶之行徑，常與財產
    犯罪所需有密切之關聯，可能係為掩飾不法犯行，避免有偵
    查犯罪權限之執法人員循線查緝，以確保犯罪所得之不法利
    益，並掩人耳目，竟仍基於縱有人以其金融帳戶作為從事財
    產犯罪之工具，亦不違背其本意之幫助犯意，於民國95年8
    月31日開戶日起，即將其所有之臺灣土地銀行金門分行0000
    00000000號帳戶（下稱土銀帳戶）帳號告知某真實姓名年籍
    不詳綽號「紅中」之黃姓成年女子，助其得進行轉帳匯入款
    項事宜，並容任該土銀帳戶可能將遭他人用為取得詐欺匯款
    工具此一結果之發生，後果因該黃姓女子所屬詐騙集團成年
    成員意圖為自己不法所有，以電話聯絡丙○○訛稱：加入六
    合彩會員，可取得明牌云云，致丙○○陷於錯誤，分別於同
    年10月3日、10月24日、10月25日、10月27日及10月31日前
    往臺灣土地銀行平鎮分行，將現金新臺幣（下同）4,000 元
    、20, 000元、48,000元、15,000元及55,000元（共計142,
    000元）匯入乙○○土銀帳戶內；同年10月18日，另有該詐
    欺集團之成年成員意圖為自己不法所有，以電話聯絡甲○訛
    稱其中獎了，但須先行繳稅以便請領獎金，甲○亦因之陷於
    錯誤，而依指示於同年11月20日至中華郵政公司，將所有現
    金100,000元以匯款方式匯入上開帳戶內。乙○○則自同年9
    月21日起至同年11月21日之期間內，在臺灣土地銀行、北屯
    分行、豐農分行等處，將其土銀帳戶內之前述丙○○、甲○
    匯入款項，依黃姓女子指示辦理轉帳匯出，終遭該詐欺集團
    所屬成年成員提領殆盡。嗣經丙○○、甲○發覺有異報警處
    理，始循線查悉上情。
二、案經臺北市政府警察局大安分局移送臺灣臺北地方法院檢察
    署呈請臺灣高等法院檢察署轉最高法院檢察署檢察總長令轉
    暨金門縣警察局移送福建金門地方法院檢察署檢察官偵查起
    訴。
    理  由
一、被告乙○○固坦承有將其土銀帳戶帳號告知真實姓名年籍不
    詳，綽號「紅中」之黃姓成年女子，並曾助其將被害人丙○
    ○、甲○匯入款項再行轉出，然矢口否認有何幫助詐欺犯行
    ，辯稱：因黃姓女子於其遇到挫折之時曾予其協助，因此才
    幫她匯款，無幫助詐欺故意云云。經查，被害人丙○○、甲
    ○確因遭詐騙集團詐騙，致陷錯誤而先後匯款至被告土銀帳
    戶此情，業據其等於警詢與偵查中迭稱甚詳，另有匯款單據
    、被告土銀帳戶交易明細等資料在卷足憑，應認屬實。被告
    雖以前詞置辯，然依其所述，黃姓女子持有我國行動電話門
    號（0000000000號），被告應知其非大陸人士，則申請開立
    我國金融機構之帳戶自非難事，如非有其他考量，又何須向
    被告借用帳戶，遑論被告依黃姓女子指示另行轉匯所得款項
    之收款人，依卷附匯款單據所示，仍係被告亦不熟悉之一名
    為陳貴花之人，黃姓女子請託辦理者若係正常之帳款轉匯，
    又何須如此迂迴，被告豈能不生懷疑，按一般人申請存款帳
    戶極為容易、便利，故除非充作犯罪使用，一般正常使用之
    存款帳戶，並無向他人蒐集之必要，而現今新聞媒體，對於
    不肖犯罪集團經常利用收購之存款帳戶，作為詐欺他人財物
    工具之事例，亦多所報導，被告為智慮成熟之成年人，對此
    自應知之甚詳，竟仍將前開銀行帳戶存摺供該不詳黃姓女子
    使用，嗣見對方所為轉匯指示內容如此大異常情，竟仍願為
    之處理相關事宜，顯見被告對於黃姓女子及其可能所屬之詐
    騙集團成員，利用其帳戶詐騙他人錢財一事，存有預知且容
    任此等結果之發生，被告有幫助詐欺之犯嫌應屬無疑，本案
    事證明確，被告犯行洵堪認定，應依法論科。
二、被告存有幫助詐欺取財之間接犯意，所為復於本案被害人財
    物遭詐取時產生助力，確屬參與詐欺取財構成要件外之行為
    。而該黃姓女子與其餘真實姓名年籍均不詳之成年人士間，
    就利用被告提供協助，並藉以詐騙丙○○、甲○，分別取得
    前述金額犯行部分，皆有犯意聯絡與行為分擔，俱為共同正
    犯。是核被告所為，係犯刑法第30條第1項、第339條第1項
    之幫助共同詐欺取財罪。被告以一次幫助行為，令前述共同
    正犯得以之為數次詐欺取財犯行，為想像競合犯，應從一重
    處斷。原審雖漏未論此，然於判決結果既不生何等影響，自
    無庸撤銷，由本院就此補充說明即為已足。又被告所犯係詐
    欺罪之幫助犯，爰依刑法第30條第2項，按正犯之刑減輕之
    。原審以被告事證明確，認其確有聲請人所指犯行，並量處
    有期徒刑10月，另依中華民國96年罪犯減刑條例之規定予以
    減刑，並於主文諭知減得刑度有期徒刑5月，及諭知易科罰
    金之折算標準，其認事、用法均無不合，至量刑部分本屬原
    審法院自由斟酌決定之職權，若無逾越法定刑度或顯然濫用
    權限之情形，即不得任憑己意指摘其不當或違法，本院審酌
    原審所量刑度亦無不當，檢察官雖憑被害人所請提起上訴，
    表示原審量刑過輕，卻又未具體指出所憑依據為何，本院查
    亦無前述量刑逾越或濫行裁量之情形何在，檢察官所提起之
    本案上訴為無理由，應予駁回。
三、據上論斷，應依刑事訴訟法第455條之1第1項、第3項、第36
    8條，判決如主文。
本案經檢察官張漢森到庭執行職務。
中    華    民    國    97    年    8     月    27    日
                  刑事庭審判長  法  官  施慶鴻
                                法  官  周美玲
                                法  官  盧軍傑
上正本證明與原本無異。
不得上訴。
中    華    民    國    97    年    8     月    28    日
                                書記官  徐振玉


司法院資訊處製作；財團法人民間司法改革基金會備份。
